【裁判字號】    89,自,54
【裁判日期】    900417
【裁判案由】    竊盜等
【裁判全文】
臺灣新竹地方法院刑事判決        八十九年度自字第五四號
    自  訴  人  甲○○
                乙○○○
    被      告  丙○○
                丁○○
                戊○○
                竹北地政事務所
新竹縣竹北市○○路二○○號
右列被告等因竊盜等案件，經自訴人提起自訴及檢察官移
字第三五九七號、第四四六二號），本院判決如左：
    主  文
竹北地政事務所、戊○○被訴竊盜、偽造文書、詐欺、背信、侵占部分自訴不受理。
丙○○、丁○○被訴竊盜、偽造文書、詐欺、背信、侵占部分均免訴。
    理  由
壹、自訴意旨略以：自訴人甲○○於民國七十三年繼承父親石清輝所遺留之土地六筆
    ，七十六年間祖父石港請被告丙○○代書代為申請鑑界，但遭丙○○以不詳手段
    ，陸續移轉予被告丁○○及戊○○，經查明自訴人及當時之法定代理人即母林素
    麗亦均未出賣上開土地，因認被告等人與竹北地政事務所勾串，而涉犯刑法第三
    百二十條之竊盜罪嫌、同法第二百十條之偽造文書罪嫌、第三百三十九條之詐欺
    罪嫌、第三百四十二條之背信罪嫌、第三百三十五條之侵占罪嫌云云。
貳、不受理部分：
一、按政府機關，並非自然人，亦非法人，在實體法上不認其有犯罪能力，在程序法
    上亦不認其有當事人能力，故以政府機關為被告而起訴，其起訴之程序顯屬違背
    規定，應為不受理之判決，最高法院七十二年度台上字第四四八一號及七十二年
    度台上字第四一九０號分別著有判例可資參照。查本件被告竹北地政事務所為乃
    國家之機關，既非自然人，亦非有行為能力之法人，而自訴人所訴之犯罪行為，
    法律上又無對於國家之機關處罰之特別規定，在程序法上自亦無當事人能力，自
    訴人對之提起自訴，即有未合，依上開說明，爰不經言詞辯論，逕為不受理之判
    決。
二、按被告死亡者，應諭知不受理之判決，刑事訴訟法第三百零三條第五款定有明文
    。查本件被告戊○○業於民國九十年一月十二日死亡，此有法務部戶政連結作業
    系統個人基本資料、除戶資料附卷可稽。揆據首開說明，爰不經言詞辯論，逕為
    公訴不受理之判決。
參、免訴部分：
一、按案件時效已完成者，應諭知免訴之判決，刑事訴訟法第三百零二條第二款定有
    明文。又按刑法第三百二十條之竊盜罪、第三百三十九條之詐欺取財罪、第二百
    十條之偽造文書罪、第三百四十二條之背信罪、第三百三十五條之侵占罪，均為
    最重本刑五年有期徒刑之罪，依同法第八十條第一項第二款規定，其追訴權時效
    期間均為十年，合先敘明。
二、查本件自訴人於八十九年五月十六日向本院具狀提出自訴，而自訴人甲○○主張
    其所有之土地即坐落新竹縣竹北市○○段大眉小段二五八地號、新竹縣新豐鄉○○段松柏林小段一○五之一八地號、一○二之一○八地號、一○二之四地號、九
    六之八地號、一○二之一○九地號（重測後為新豐鄉○○段七七四地號、七○六
    地號、七○九地號、七○四地號、七○五地號土地），其另向臺灣新竹地方法院
    檢察署檢察官告訴被告丙○○部分（即移送併案審理部分），主張其所有之土地
    即坐落新竹縣新豐鄉○○段松柏林小段九六之二○七地號、九六之二○六地號、
    九六之七二地號（重測後為新豐鄉○○段六二五地號、六八五地號、六八八地號
    ），其移轉登記時間均在七十六年至七十九年間，最後移轉登記日期即上開新豐
    鄉○○段松柏林小段九六之八地號土地，時間為七十九年四月二十四日，均已逾
    十年，此有土地登記謄本在卷可憑，是被告等人縱有自訴人所指述之上揭犯行。
    揆諸首開說明意旨，追訴權之時效均已完成。依照首開說明，爰不經言詞辯論，
    逕為諭知免訴之判決。
三、檢察官移送併案部分，與本件自訴人提起自訴部分，係屬同一事實，本院自應併
    予審酌，併此敘明。
據上論結，應依刑事訴訟法第三百四十三條、第三百零三條第一款、第五款、第三百
零二條第二款、第三百零七條判決如主文。
中      華      民      國    九十      年      四      月    十七    日
                                      臺灣新竹地方法院刑事第一庭
                                          法  官  滕治平
右正本證明與原本無異。
如不服本判決，應於判決送達後十日內向本院提出上訴狀( 應附繕本 )，上訴於
臺灣高等法院。
                                          書記官  江靜玲
中      華      民      國    九十      年      四      月    十八    日


司法院資訊處製作；財團法人民間司法改革基金會備份。
